【裁判字號】    92,上易,421
【裁判日期】    920514
【裁判案由】    傷害
【裁判全文】
臺灣高等法院高雄分院刑事判決                    九十二年度上易字第四二一號
      自  訴  人  甲○○
      代  理  人  乙○○
      上  訴  人
      即  被  告  丙○○
右上訴人因傷害案件，不服臺灣高雄地方法院九十一年度自字第五０三號中華民國九
十二年二月七日第一審判決，提起上訴，本院判決如左：
      主  文
原判決撤銷。
丙○○傷害人之身體，科罰金參仟元，如易服勞役以參佰元折算壹日。
      事  實
一、丙○○與甲○○係鄰居關係，二家毗鄰而住，但因甲○○屋後防火巷之問題，雙
    方長期感情不睦。嗣於九十一年八月十日上午十時許，甲○○發現其放置在防火
    巷側之塊板被踢到水溝，認係丙○○所為，乃至蔡宅（高雄縣岡山鎮○○路三五
    一號）兼業早餐店一樓店面，找丙○○理論，雙方一言不合發生爭執，丙○○喝
    令甲○○退出其宅，甲○○不予理會，丙○○遂基於普通傷害之犯意，徒手捶打
    甲○○左前額一拳，致甲○○因此受有左前額皮下溢血二×二公分之傷害。
二、案經被害人甲○○向臺灣高雄地方法院提起自訴。
      理  由
一、訊據上訴人即被告丙○○矢口否認有右揭傷害犯行，辯稱：事發當時自訴人跑到
    我店中質問我是否把防火巷內二塊板子踢到水溝中，我說沒有此事，請她去問鄰
    居蘇先生是否知道何人所為，但自訴人認定是我做的，我請她離開，自訴人不肯
    離去，後來自訴人自己跑到店外打算要拔除我擺在店門的招牌旗桿洩忿，自訴人
    蹲低要拔時，我以手護住旗杆不讓她拔除，自訴人可能自己重心不穩致前額撞到
    旗桿受傷，自訴人甚至還反手打我一拳等語。
二、經查：
（一）右揭事實，業據自訴人甲○○先後於原審及本院指訴綦詳，而被告亦不否認案
      發時地有在場與自訴人發生口角爭執之事實不諱，核諸被告於自訴狀中（即被
      告另對自訴人之子女乙○○、歐志成、歐美麗涉嫌恐嚇、傷害、毀損等罪名提
      起自訴乙案，原因、理由詳後述），亦自承雙方因防火巷事宜長期不睦等情綦
      詳，有該自訴狀附於原審卷可按。可見自訴人指稱事發之遠因、動機俱在，應
      非無中生有，誣攀構陷被告之詞。
（二）按認定犯罪事實所憑之證據，並不以直接證據為限，即綜合各種間接證據，本
      於推理作用，作為認定犯罪事實之基礎，如無違背一般經驗法則，尚非法所不
      許，最高法院著有四十四年度台上字第四０二號判例意旨可資參照。茲查，自
      訴人於事發當時旋即前往劉光雄醫院診察、驗傷，有該院出具之診字第一六三
      號驗傷診斷證明書在原審卷第四頁足憑，且旋於同日下午向轄警（岡山分局壽
      天派出所）備案報稱：於案發時、地遭被告丙○○徒手毆打頭部前額左側受傷
      等情，復有該警所「受理各類案件紀錄表」一份附於原審案第四十五頁可佐；
      並查自訴人亦在事後向其子女乙○○、歐志成訴苦遭被告毆打成傷，歐氏兄弟
      聞訊乃於當日（十七日）下午五時五十分許，至被告住處理論，而引發兩家另
      波爭端（即前述被告反控乙○○、歐志成、歐美麗涉罪提起自訴乙案）。依上
      述事態演生動態脈絡以觀，核非偶然或居心設局所擬，本院綜合上述間接事證
      益堪認定自訴人指證犯行信而有徵。
（三）本件復有劉光雄醫院出具之驗傷診斷證明書在卷足稽，且依上開診斷證明書揭
      載之傷勢，核與自訴人指證被告犯行手段（徒手捶打前額一拳）及其傷勢部位
      悉相符；被告於此雖辯稱自訴人可能是自己撞到旗桿致傷等語，然查，依鑑定
      證人即診察主治之劉光雄醫師於原審到院證稱：自訴人所受之傷係在前額皮下
      溢血（即俗稱「烏青」）二×二公分，約一拇指指甲面額大小，傷勢平整，可
      確定不是銳器所傷，若確屬徒手毆擊，研判應以拳頭捶打所致等語（詳原審卷
      第五十八頁、第五十九頁），並有自訴人該次驗傷診斷病歷表在原審卷可參。
      此與自訴人所稱被告是握拳以拳頭捶打之情形相合；再查，被告店門架設之
      招牌旗桿係木質圓棍形狀，表面光滑無稜角，此經原審於審理中調查勘驗查明
      ，苟依被告所辯為實，自訴人是前額眉心平整處撞擊旗桿，衡情其傷勢應呈線
      狀，即非如診斷證明書所載之二×二公分形狀；自訴人亦始終否認有去拔旗桿
      或撞到旗桿之事實；抑有進者，經原審當庭命被告模擬所稱自訴人拔旗桿之動
      態，據被告自稱：自訴人是身形左偏轉約四十五度角，蹲低雙手握持旗桿向上
      拔取等語，則依一般人體苟蹲低由下往上引體施力拔物之慣性，其頭部應與身
      體成一直線，若自訴人身體向左偏四十五度角度，其應係頭部「右前額」撞擊
      旗桿，理無如傷單所示是在左前額眉心處致傷之可能。益證被告所辯上情與一
      般經驗法則相離，難以採憑。
（四）至被告雖於原審聲請傳訊當日在場之證人即被告胞妹蔡美麗，而該證人於原審
      固證述未發現被告有出手毆打自訴人等情（見原審卷第二十九頁至第三十二頁
      ）。惟該證人乃被告之胞妹，情誼密切，證詞是否全無偏頗尚非無疑；且證人
      自承當時渠坐在店門口，臉朝柜台，而自訴人係跟進在屋後房茶桌前與被告
      口角爭執，則依證人觀察之角度、距離（至少三、四公尺），且未始終即全程
      目擊被告與自訴人相對應之動態，而且被告又非連續出手攻擊，準此，證人蔡
      美麗於案發當時既未窺知全貌，其證言自不足作為有利於被告之事證。
（五）雖自訴人於原審時指稱：「被告就以拳頭打我額頭眉心處一拳，我倒下去又站
      起來時，被告又打我第二拳在眼尾處。」等語（見原審卷第二十七頁），於本
      院調查時則指訴：「共打我二拳，一拳打我臉上，一拳打我背後，被告往我臉
      上打來時，我就暈過去了，後來到底打幾拳，我也不記得了。」等語（見本院
      卷第二十九頁），其先後指訴不一，被告則以自訴人先後所述不一，而認自訴
      人之指訴不足採云云。然查自訴人係民國二十三年一月十四日出生，為年近七
      十歲之老人，且身體虛弱，案發當時又因受傷送醫就診，以自訴人當時之身體
      健康情況而言，自難要求其對案發當時之情形能記憶猶新指訴甚詳，因而自訴
      人之指訴雖有些微瑕疵，但不得因此全盤否定其陳述，且依其受傷情形，應係
      被告所為，並非自訴人自戕所造成，核此敘明。
（六）綜上所述，足見被告所辯，顯係卸責之詞，不足採信。本件事證明確，被告傷
      害犯行，洵堪認定。
三、被告丙○○基於普通傷害之犯意，徒手毆打自訴人成傷，核被告所為，係犯刑法
    第二百七十七條第一項之傷害罪。
四、原審以被告罪證明確，因予論罪科刑，固非無見：惟查：原審量處被告罰金三千
    元，並諭知罰金如易服勞役之折算標準，但於據上論結欄卻引用刑法第四十一條
    第一項，尚有未洽。被告上訴意旨，仍執前詞，否認犯罪，指摘原判決不當，雖
    無理由，然原判決既有上開可議之處，自屬無可維持，應由本院將原判決予以撤
    銷判。爰審酌被告之人格、品性、經歷、與被害人係鄰居關係，卻為細故長期不
    睦，且出手毆打年邁老嫗，惟念在被告出手尚知節制、自訴人傷勢非重、又自訴
    人跟進家宅問罪滯留不退，於事件之發生亦非無咎及被告事後猶堅持己見不肯認
    錯等一切情狀，科處罰金三千元，並諭知罰金如易服勞役之折算標準。
據上論斷，依刑事訴訟法第三百六十九條第一項、第三百六十四條、第三百四十三條
、第二百九十九條第一項前段，刑法第二百七十七條第一項、第四十二條第二項，罰
金罰鍰提高標準條例第一條前段、第二條，判決如主文。
中    華    民    國      九十二      年      五      月     十四   日
                              臺灣高等法院高雄分院刑事第二庭
                                  審判長法官  林正雄
                                        法官  謝靜雯
                                        法官  黃壽燕
右正本證明與原本無異。
不得上訴。
                                  法院書記官  黃富美
中    華    民    國      九十二      年      五      月    十四    日
附錄本判決論罪科刑法條：
刑法第二百七十七條第一項
  傷害人之身體或健康者，處三年以下有期徒刑、拘役或一千元以下罰金。


司法院資訊處製作；財團法人民間司法改革基金會備份。
